【裁判字號】    89,上易,773
【裁判日期】    890406
【裁判案由】    贓物
【裁判全文】
臺灣高等法院刑事判決                            八十九年度上易字第七七三號
    上  訴  人  臺灣板橋地方法院檢察署檢察官
    被      告  丙○○
右上訴人，因被告贓物案件，不服臺灣板橋地方法院八十八年度易字第三九一○號，
中華民國八十八年十二月八日第一審判決（起訴案號：臺灣板橋地方法院檢察署八十
八年度偵字第一一三六四號）提起上訴，本院判決如左：
    主  文
上訴駁回。
    理  由
一、公訴意旨略以：被告丙○○明知陳贊安簽發而為甲○○持有遭竊之支票號碼ＱＡ
    －0000000號，臺北國際商業銀行積穗分行為付款人，面額新臺幣（下同
    ）八千二百元之支票乙紙係贓物，竟於民國八十八年一月十日，在臺北縣三重市
    ○○○路其經營之「老人清茶館」，自一名不詳姓名年籍綽號「阿松」之成年男
    子，持以扺付積欠之賒帳款，仍予收受。嗣於同日，將該支票交予其子陳武忠扺
    付互助會會款，陳武忠轉手乙○○，經提示因掛失止付遭退票，始知上情。因認
    被告涉犯刑法第三百四十九條第一項之收受贓物罪嫌。
二、按犯罪事實應依證據認定之，無證據不得推定其犯罪事實，如不能證明被告犯罪
    者，應諭知無罪之判決，刑事訴訟法第一百五十四條、第三百零一條第一項分別
    定有明文。所謂認定犯罪事實之證據，係指足以認定被告確有犯罪行為之積極證
    據而言，苟未能發現相當證據，或證據不足為不利於被告事實之認定時，即應為
    有利於被告之認定，更不必有何有利之證據，亦不能以推測或擬制之方法，以為
    裁判基礎（最高法院二十九年度上字第三一○五號、四十年度台上字第八六號、
    五十六年度台上字第八○七號判例意旨參照）。
三、公訴人起訴被告犯刑法第三百四十九條第一項之收受贓物罪嫌，係以被告於警局
    偵訊時坦承於前揭時、地收受支票不諱，其辯稱：伊向前開男子索債時，他就將
    那張支票交給伊，伊並找還他一千餘元，不知係贓物云云。惟查前開支票係失竊
    支票，業據證人即票主甲○○於警局偵訊時證稱明確，並有支票及退票理由單影
    本各一紙、掛失止付票據提示人資料查報表、票據掛失止付通知書、遺失票據申
    報書各一紙在卷可稽，況被告自承綽號「阿松」欠其賒帳款六千七百元，經其索
    債即交付該票，而予收受，不知綽號「阿松」之年籍姓名住址及行蹤，顯與常理
    有違，當係明知該支票來路不明，仍予收受，其有贓物之認識無疑為論據。公訴
    人提起本件上訴時，補稱：被告明知收受之支票係甲○○於八十八年一月十日在
    臺北縣三重市○○街一一一巷四弄五號一樓失竊之贓物，亦為原審所肯認。再查
    ，被告收受該紙支票，係年籍姓名不詳、綽號「阿松」之男子為清償累欠六千七
    百元茶資而交付，被告未問清來源即予收受，業據被告自白在卷。又查原審依被
    告供述交付本件支票以抵付茶資之人所留呼叫器，查明呼叫器係○九四八─五六
    六○○二號呼叫器租用人係廖文彬及警方依「阿松」台語諧音「阿祥」之口卡查
    出之林進祥，二人均否認曾交付該支票予被告抵債及找補之事實，足認被告所辯
    洵屬無據，亦為原審所審認。再查，被告經營之「老人清茶館」，屬小本生意，
    該名交付支票抵帳之顧客共積欠六千餘元茶資，亦留下呼叫器號碼，足見該顧客
    係屬常客，亦為熟客，始有准予賒帳之舉，被告提出所知悉之該名顧客呼叫器號
    碼供原審調查，但調查結果，並非被告所辯，已如上述，則其收受支票，未問明
    來源，且非屬賒帳人自己簽發之支票，況該人賒帳既久，突然持支票抵付帳款，
    依常理常情，對支票來源之正當性，應予懷疑，惟被告不問來源即予收受，其顯
    有贓物之不確定之認識，從而其收受贓物，有不確定故意，原審以被告不自證己
    罪，推論被告非收受贓物而為無罪之判決，尚有違誤等語。
四、訊據被告承認有收受前揭支票，惟堅決否認有被訴之收受贓物犯行，並辯稱：我
    不知道收的是贓物，我不認識字，不知支票要簽名（背書），我從未使用過支票
    等語。則本件所應審究者係被告有無贓物之認識。經查被告於檢察官偵查中及原
    審辯稱：該支票係持用○九四八─五六六○○二號呼器、年籍姓名不詳、綽號「
    阿松」之男子還伊累欠六千七百元茶資時交付，伊同時找還一千餘元，嗣辯稱「
    阿松」於支票屆期前四、五天以之抵償三、四千元茶資，伊同時找還二千七百元
    各云云（見偵查卷第九頁及原審八十八年十一月二十四日訊問筆錄），就抵債及
    找補之數額，前後不一。原審訊問廖文彬（據大眾電信股份有限公司八十八年度
    十月三十日函復原審法院係○九四八─五六六○○二號呼叫器租用之人）、林進
    祥（警方依「阿松」台語諧音「阿祥」調取轄區內該綽號人口卡所查出者），雖
    於原審到庭均否認伊曾交付該票予被告抵債及找補之事實，被告前開辯解，雖非
    有據。然證人甲○○於警訊中就其遺失票據後止付、乙○○於警訊時就伊如何取
    支票提示後退票及被告之子陳武忠於檢察官偵查、原審供稱伊自被告處收受票據
    後轉予乙○○抵付為得標金等證詞及臺北市票據交換所移送函所附支票、退票理
    由單、掛失止付票據提示人資料查報表、票據掛失止付通知書、遺失票據申報書
    等影本各一紙，僅能認該支票係贓物，就被告收受該票時主觀心理狀態並不能提
    供足以判斷之資料；而證人陳武忠於警訊及原審審理時均供稱被告交付該票予伊
    支付會款時，未說明該票之來歷，遍閱全卷復乏被告知悉該支票係贓物而故予收
    受之證據存在；況被告倘明知該支票係陳贊安簽發而為甲○○持有失竊者，則該
    支票必不兌現，其不以持向陌生人購物或以其他方式使用，避免被追查，反而交
    予其子陳武忠支付會款以留後手查證。且該支票面額不大，退票後仍得追索，當
    無強令前手背書或經照會信用後始收受之必要，即無從依前開證述、書據及被告
    不知綽號「阿松」者之真實姓名、住址等情，推論其收受時，已知悉該支票確為
    贓物，而有贓物之認識。公訴人所述各項證據，尚不能證明被告犯有被訴之贓物
    罪。此外，復查無其他積極證據足證被告有收受贓物之犯行。揆諸前述，尚不能
    證明被告犯罪。
五、原審據上理由，諭知被告無罪之判決，經核並無不合。檢察官上訴意旨仍執前詞
    指摘原判決不當，為無理由，應駁回其上訴。
據上論斷，應依刑事訴訟法第三百六十八條，判決如主文。
本案經檢察官錢漢良到庭執行職務。
中    華    民    國    八十九    年        四        月      六        日
                            台灣高等法院刑事第三庭
                                審判長法  官  張  連  財
                                      法  官  張  傳  栗
                                      法  官  李  英  勇
右正本證明與原本無異。
不得上訴。
                                      書記官  倪  淑  芳
中    華    民    國    八十九    年        四        月      八        日


司法院資訊處製作；財團法人民間司法改革基金會備份。
